【裁判字號】    90,交易,101
【裁判日期】    900608
【裁判案由】    過失致死等
【裁判全文】
臺灣雲林地方法院刑事判決                          九十年度交易字第一一號
    公  訴  人  臺灣雲林地方法院檢察署檢察官
    被      告  甲○○
                乙○○
右列被告等因過失致死等案件，經檢察官提起公訴（九十年度偵字第一四０二號），
本院判決如左：
    主  文
甲○○服用酒類，不能安全駕駛動力交通工具而駕駛，處罰金壹萬伍仟元，如易服勞
役，以參佰元折算壹日。又因過失致人於死，處有期徒刑陸月，如易科罰金，以參佰
元折算壹日。
乙○○因過失致人於死，處有期徒刑參月，如易科罰金，以參佰元折算壹日，緩刑貳
年。
    事  實
一、甲○○於民國（下同）八十九年七月二日上午十一點許，在雲林縣口湖鄉之新湖
    地區某溪邊，與堂弟妹喝酒釣魚，飲用鋁罐裝啤酒三瓶後，已達不能安全駕駛動
    力交通工具之程度，原應注意無駕駛執照不得駕車、酒後不得駕車、開車不得超
    速、及行駛至閃光黃燈號誌時應減速慢行小心通過等交通安全規定，竟違反上開
    規定，於當日下午三時三十分許，酒後無照駕駛ＣＧ－二九六二號自用小客車載
    堂弟妹前往台中，於當日下午四時四十五分許，行經雲林縣麥寮鄉○○○○○路
    八十五公里五五０公尺設有閃光黃燈號誌之交叉路口附近時，不但未減速小心通
    過，反而以時速九十公里左右速度超速行駛，適有乙○○無照駕駛無牌照之自用
    小貨車搭載其妻林許線由西向東，在安全島缺口處稍作停留後，竟疏未注意北上
    內側快車道有乙○○快速駛來，未讓幹道車先行，仍貿然進入該內側快車道，導
    致二車碰撞，乙○○駕駛之小貨車翻轉倒臥於道路右側人行道邊坡，壓住林許線
    頭部。甲○○在犯罪未被發覺前，立即報警自首，並立即下車協助救助林許線，
    林許線仍因頭部傷重於送醫途中不治死亡。嗣經警方據報前往現場處理，並於當
    日下午五時四十六分對甲○○測得呼氣酒精濃度為每公升０．四六毫克。
二、案經臺灣雲林地方法院檢察署檢察官相驗後簽分偵查起訴。
    理  由
一、被告甲○○部分：
    訊之被告甲○○，對於右揭酒後無照駕車、及行經閃光黃燈號誌之交叉路口時，
    未減速慢行，反而超速行駛，因而導致肇事之事實坦白承認，並有現場照片十二
    張及道路交通事故調查報告表附卷可資佐證。且警方於當日下午五時四十六分對
    甲○○施以呼氣酒精濃度測試，發現其濃度高達每公升０．四六毫克，有雲林縣
    警察局臺西分局警員所製作酒精濃度檢測表一紙附偵查卷可稽。按一般人飲酒後
    之呼氣酒精含量僅有血液之二千分之一，而血液中酒精之代謝率為每小時每公升
    血液０．０一至０．０一五公克，此有法務部法醫研究所八十七年十二月七日法
    醫所八七文理字第六一一號函影本附卷可稽。而被告自白約在駕駛約二小時以後
    始接受酒精濃度測試，依上開公式推算，其駕駛當時之呼氣酒精濃度應為每公升
    ０．六一毫克，即血液濃度為每公升一千二百二十毫克。再按血液中酒精濃度達
    每公升一千毫克（即十分之一公升血液含一百毫克酒精）以上，人類行為表現會
    有說話含糊、腳步不穩、可能會噁心之症狀，此有台大醫院法醫科吳木榮醫師研
    究報告附卷可參。被告甲○○飲酒至此酒醉程度，仍冒險駕駛上路，顯然已經無
    法安全駕駛動力交通工具。再者，汽車在郊區道路，時速不得超過六○公里，道
    路交通安全規則第九十三條第一項第一款定有明文。又閃光黃燈表示「警告」，
    車輛應減速接近，注意安全，小心通過，道路交通標誌標線號誌設置規則第二百
    十一條第一款亦有明定。肇事地點為設有閃光號誌之交叉路口，甲○○行向號誌
    為閃光黃燈，此有現場圖及現場照片附卷為憑。被告甲○○雖辯稱當時車速只有
    七十五或八十公里，但是依附卷照片及調查報告表圖示，被告甲○○所駕駛小客
    車之煞車痕起點到達撞擊點，已經長達三十一點六公尺，但小客車仍未停止，衝
    擊力量之大仍將被告乙○○之小貨車撞翻滾到路邊，而且小客車在車頭全毀失去
    動力之情形下，仍向右前方拖曳煞車痕約十八公尺以上（若以合計約五十公尺計
    算，依高速公路煞車距離行車速度對照表，換算至少為時速八十五公里以上），
    再加計因碰撞抵銷減少之動能，被告駕駛之速度約在時速九十公里左右，可堪認
    定。而且被告自承看到乙○○小貨車時已來不及煞車（九十年五月十日訊問筆錄
    ），而且行經設有閃光黃燈之交叉路口，竟未減速慢行，且肇事現場並無障礙物
    ，亦有現場圖可佐，足見被告肇事當時超速行駛、又未減速接近，已有過失。而
    被害人林許線確因本件車禍送醫途中不治死亡，經檢察官督同法醫師相驗無訛，
    並填具相驗屍體證明書、驗斷書及勘驗筆錄等各乙份可證。則被告之過失行為與
    被害人之死亡間，顯有相當因果關係，是被告過失致人於死及酒後駕車，事證明
    確，犯行已可認定。
二、被告乙○○部分：
    被告乙○○則矢口否認有過失致死之犯行，辯稱：我只是將車頭探出來一點點，
    以便可以看到右側來車，結果停止中就被撞了，我沒有進入快車道，我應該沒有
    過失云云。惟查：（一）依附卷相片及調查報告表所示，本案撞擊後散落物分佈
    在快車道與慢車道分隔之白色虛線上，而且小客車右輪煞車痕距離白色虛線只有
    約二十公分，堪信撞擊位置應在快車道上接近白色分道線附近，再參照小貨車被
    撞擊是在後車斗右側邊二輪中間，加計小貨車車頭長度，被告乙○○小貨車車頭
    應該已經進入慢車道，而車身仍橫向在快車道上。佐以被告甲○○供稱「當時他
    （即乙○○）的車子，應尚有以時速五至十公里左右之速度正在前進」（九十年
    五月二十五日審判筆錄）等情，堪信被告乙○○當時仍然繼續緩速前進，車頭已
    經進入慢車道，並非停留在安全島缺口。（二）在被告乙○○行駛之方向設有閃
    光紅燈，有相片及調查報告表圖示可稽，而閃光紅燈表示「停車再開」，車輛應
    減速接近，先停止於交岔路口前，讓幹道車優先通行後認為安全時，方得續行，
    道路交通標誌標線號誌設置規則第二百十一條第二款已有明定。被告乙○○由東
    西向產業道路支線進入南北向之台十七線幹道，當時又有閃光紅燈，理應禮讓幹
    道上車輛先行，見右方有車輛駛來，竟搶先進入快車道，導致二車發生碰撞，被
    告乙○○之過失甚為明顯。蓋若非被告乙○○搶先進入快車道，另一被告甲○○
    即使超速駕駛，亦不至於發生二車碰撞。被告乙○○之過失與林許線死亡間有相
    當因果關係，被告乙○○過失致人於死，事證明確，犯行已可認定。
三、核被告甲○○所為，係犯刑法第一百八十五條之三公共危險罪及第二百七十六條
    第一項過失致死罪。被告甲○○所犯二罪，犯意各別，罪名有異，應予分別處罰
    。又被告甲○○酒醉駕車並且無照駕駛，因而肇事使人受傷死亡，均應依道路交
    通管理處罰條例第八十六條第一項規定，就過失致死部分加重其刑。又被告甲○
    ○在犯罪被發覺之前，立刻打一一九電話轉請警察機關處理，接受裁判，業經被
    告甲○○供陳在卷，並有報案紀錄附相驗卷可資佐證，合於自首規定，應依刑法
    第六十二條減輕其刑。爰審酌被告甲○○並無前科，品行尚佳，其對晚近政府一
    再於報章、雜誌及電視等大眾傳播媒體，呼籲民眾莫酒後駕車，並宣導酒後駕車
    將涉刑責一事，置之不理，漠視自己及他人身家性命之安全，而酒後駕車，危害
    公眾行之安全至鉅；雖然另一被告乙○○搶道亦有過失，但若非被告甲○○以約
    時速九十公里高速行駛，否則在三十公尺外開始煞車也應可煞住，一場悲劇將可
    避免，顯見被告甲○○應負較大過失責任，且過失重大，又被告甲○○已與被害
    人家屬達成民事和解（有調解書附偵查卷足按），犯後態度良好等一切情狀，分
    別量處如主文所示之刑。罰金部分並諭知易服勞役之折算標準，有期徒刑部分，
    依刑法第二條第一項前段規定，應適用新修正之同法第四十一條第一項前段規定
    ，諭知易科罰金之折算標準。
四、核被告乙○○所為，係犯刑法第二百七十六條第一項過失致死罪。又被告乙○○
    無照駕駛，致被害人受傷死亡，亦應依道路交通管理處罰條例第八十六條第一項
    規定，加重其刑。爰審酌被告並無犯罪前科，素行良好，又行經交叉路口未禮讓
    幹道車先行，本身雖有過失，但過失比例較小，其與死者林許線為夫妻關係，因
    一時疏失斷送髮妻之生命，已痛苦內疚自責不已，本院認無須再以過重刑罰苛責
    等一切情狀，量處如主文所示之刑，並諭知易科罰金之折算標準，以資懲儆。查
    被告前未曾受有期徒刑以上刑之宣告，有台灣高等法院被告全國前案紀錄表一紙
    在卷可稽，其犯罪後已深知悔悟，本院認其經此教訓後，當益知警惕，應無再犯
    之虞，因認其所宣告之刑，以暫不執行為適當，併予宣告緩刑二年，以勵自新。
據上論斷，應依刑事訴訟法第二百九十九條第一項前段、刑法第二條第一項前段、第
二百七十六條第一項、第一百八十五條之三、第六十二條前段、修正後第四十一條第
一項前段、第四十二條、第七十四條第一款、道路交通安全處罰條例第八十六條第一
項，罰金罰鍰提高標準條例第一條前段、第二條，判決如主文。
本案經檢察官王淑月到庭執行職務。
中       華       民       國      九十     年     六     月     八     日
                                     臺灣雲林地方法院刑事第一庭
                                         審判長法官  康  樹  正
                                               法官  廖  國  勝
                                               法官  葉  明  松
右正本證明與原本無異。
如不服本判決，應於判決送達後十日內向本院提出上訴狀( 應附繕本 )。
                         書記官  陳  善  永
中       華       民       國      九十     年     六     月     八     日
附錄本判決論罪科刑法條
刑法第一百八十五條之三
服用毒品、麻醉藥品、酒類或其他相類之物，不能安全駕駛動力交通工具而駕駛者，
處一年以下有期徒刑、拘役或三萬元以下罰金。
刑法第二百七十六條
一、因過失致人於死者，處二年以下有期徒刑、拘役或二千元以下罰金。
二、從事業務之人，因業務上之過失犯前項之罪者，處五年以下有期徒刑或拘役，得
    併科三千元以下罰金。


司法院資訊處製作；財團法人民間司法改革基金會備份。
